臺灣高等法院花蓮分院刑事判決　　　　　　九十四年度上訴字第一七號
　　上　訴　人　臺灣花蓮地方法院檢察署檢察官
　　被　　　告　甲○○
右列上訴人因被告違反毒品危害防制條例案件，不服臺灣花蓮地方法院九十三年度訴
字第一七０號中華民國九十三年十一月三十日第一審判決( 起訴案號：臺灣花蓮地方
法院檢察署九十二年度核退毒偵字第六四號），提起上訴，本院判決如左：
    主  文
原判決關於施用第二級毒品部分撤銷。
甲○○連續施用第二級毒品，累犯，處有期徒刑捌月，扣案之第二級毒品安非他命貳
小包（含包裝重壹公克），均沒收銷燬之，扣案之吸管壹支，沒收。
    事  實
一、甲○○曾因毒品案件，經原法院於民國（下同）八十九年十一月八日以八十九年
    度花簡字第四二五號刑事簡易判決處有期徒刑五月確定，並於九十二年四月十日
    縮短刑期出監執行完畢。又前於八十九年間因施用毒品案件，經原法院裁定施以
    觀察、勒戒後，認無繼續施用毒品之傾向，經臺灣花蓮地方法院檢察署（下稱花
    蓮地檢署）檢察官於八十九年四月二十七日以八十九年度毒偵字第一七０號為不
    起訴處分確定；再因施用毒品案件，經送觀察、勒戒後，認有繼續施用毒品之傾
    向，經原法院裁定施以強制戒治，所涉刑罰部分，經花蓮地檢署檢察官於八十九
    年八月十六日以八十九年度毒偵字第六六六號聲請簡易判決處刑，經原法院於八
    十九年十一月八日以八十九年度花簡字第四二五號刑事簡易判決處有期徒刑五月
    ，如易科罰金，以三百元折算一日確定。詎甲○○於上開強制戒治期滿後，復另
    行起意，基於施用第二級毒品安非他命之概括犯意，自九十二年十一月間某日起
    至九十三年十月廿七日止，在花蓮縣壽豐鄉○○路二０六號住處或財團法人佛教
    慈濟醫院（下稱慈濟醫院）或在宜蘭市某工地，連續施用第二級毒品安非他命多
    次。迨九十三年三月三日及同年十月廿七日，分別經員警持法院核發之搜索票至
    上開住處搜索扣得第二級毒品安非他命二小包（含包裝重一公克）以及吸管一支
    ，並經採尿送驗後呈安非他命陽性反應，始查知上情。
二、案經花蓮縣警察局鳳林分局移送臺灣花蓮地方法院檢察署檢察官偵查起訴。
    理  由
一、訊據被告甲○○迭於警詢、偵查及審理時，對於在右述的時間、地點施用第二級
    毒品安非他命之犯行均坦承不諱，且被告於九十三年三月三日及同年十月廿七日
    經採尿送請檢驗，其結果呈安非他命陽性反應乙節，此有花蓮縣衛生局煙毒尿液
    檢驗成績書、慈濟大學濫用藥物檢驗中心函暨檢驗總表、姓名號碼對照表、鑑定
    同意書各乙份等附卷可參，並有扣案之第一級毒品海洛因一小包（淨重０點五六
    公克）、第二級毒品安非他命二小包（含包裝重一公克）以及吸管一支可證。是
    被告之自白應可認與事實相符，足以採信。又被告前於八十九年間因施用毒品案
    件，經原法院裁定施以觀察、勒戒後，認無繼續施用毒品之傾向，經花蓮地檢署
    檢察官於八十九年四月二十七日以八十九年度毒偵字第一七０號為不起訴處分確
    定；再因施用毒品案件，經送觀察、勒戒後，認有繼續施用毒品之傾向，經原法
    院裁定施以強制戒治，所涉刑罰部分，經花蓮地檢署檢察官於八十九年八月十六
    日以八十九年度毒偵字第六六六號聲請簡易判決處刑，經原法院於八十九年十一
    月八日以八十九年度花簡字第四二五號刑事簡易判決處有期徒刑五月，如易科罰
    金，以三百元折算一日確定，此有臺灣高等法院被告全國前案紀錄表、該不起訴
    處分書及前開判決書各一份在卷足參。是本件事證明確，被告施用毒品之犯行，
    堪以認定，應予依法論科。
二、按刑法第二條第一項之從新從輕原則，限於行為後法律有變更者，始有其適用。
    按連續數行為而犯同一之罪名者，以一罪論。故在連續犯之場合，必以連續犯之
    數行為均完成後，法律有變更者，始克相當；如連續犯之數行為跨越新舊法，其
    中部分行為在舊法時期，部分行為在新法施行以後，即應依最後行為時之法律處
    斷，不發生行為後法律變更問題，自無適用刑法第二條第一項但書之餘地（最高
    法院八十八年度臺上字第二０三九號判決參照）。查被告甲○○前因施用毒品案
    件，經送觀察、勒戒後，認無繼續施用毒品之傾向，由花蓮地檢署檢察官不起訴
    處分確定；再因施用毒品，經送觀察、勒戒後，經原法院判處有期徒刑五月，如
    易科罰金，以三百元折算一日確定，已如前述，因毒品危害防制條例業於九十二
    年七月九日修正公布全文三十六條，並於九十三年一月九日生效施行，本件被告
    於觀察、勒戒執行完畢釋放後，五年內三犯毒品危害防制條例第十條之罪，行為
    終了時為九十三年十月廿七日止，自應依修正後毒品危害防制條例第二十三條第
    二項之規定依法訴追處罰。
三、查安非他命分別為毒品危害防制條例所謂之第二級毒品，觀諸該條例第二條第二
    項第二款規定甚明。核被告甲○○所為，係犯裁判時之毒品危害防制條例第十條
    第二項之施用第二級毒品罪。被告持有第二級毒品安非他命係為供己施用，持有
    安非他命之低度行為為施用之高度行為吸收，不另論罪。再者，被告多次施用第
    二級毒品安非他命之犯行，均時間緊接，觸犯構成要件相同之罪名，顯係基於概
    括犯意反覆為之，應依刑法第五十六條連續犯之規定，論以一罪，並加重其刑。
    又被告前因毒品案件，經原法院於八十九年十一月八日以八十九年度花簡字第四
    二五號刑事簡易判決處有期徒刑五月確定，並於九十二年四月十日縮短刑期出監
    執行完畢乙節，此有臺灣高等法院被告全國前案紀錄表在卷可查，是被告在五年
    之內再犯本件有期徒刑以上的罪，為累犯，應依刑法第四十七條的規定，應加重
    其刑度，並依法遞加重之。原審予以論罪科刑，固非無見，惟被告甲○○另於本
    件判決前之民國九十三年十月二十七日左右，在宜蘭地區施用第二級毒品安非他
    命之犯行，與本件之犯罪時間緊接，手段相同，所犯罪名又同一，顯基於概括之
    犯意反覆為之，為連續犯，屬裁判上之一罪。依審判不可分原則，該案應為起訴
    效力所及，原審未及斟酌審判，自有未合，檢察官之上訴意旨執此指摘原判決不
    當，核有理由，應予撤銷改判。爰審酌被告前有二次施用毒品前科，已如前述，
    猶不知克制，故態復萌，再次施用毒品，無視於毒品對於自身健康之戕害及國家
    對於杜絕毒品犯罪之禁令，惟被告犯後坦承犯行，態度尚佳，及施用毒品者均具
    有相當程度之生理成癮性及心理依賴性，戒除不易，且犯罪心態與一般刑事犯罪
    之本質不同，非難性較低等一切情狀，量處如主文第二項所示之刑，以資懲儆。
    另第二級毒品安非他命二小包（含包裝重一公克），係屬第二級毒品，應依毒品
    危害防制條例第十八條第一項前段，不論屬犯人所有與否，應予以宣告沒收銷燬
    之。又扣案之吸管一支，為被告所有且供施用毒品安非他命所用之物，業據被告
    供承在卷，應依刑法第三十八條第一項第二款之規定，併予宣告沒收。
據上論斷，應依刑事訴訟法第三百六十九條第一項前段、第三百六十四條、第二百九
十九條第一項前段，毒品危害防制條例第十條第一項、第二項、第十八條第一項前段
，刑法第十一條前段、第二條第一項前段、第五十六條、第四十七條、第三十八條第
一項第二款，判決如主文。
本案經檢察官林慧到庭執行職務。
中      華      民      國      九十四    年      三      月     三     日
                                  審判長法官  吳  鴻  章
                                        法官  蔡  勝  雄
                                        法官  黃  永  祥
右正本證明與原本無異。
本件不得上訴。
                                      書記官  吳  家  瑩
中      華      民      國      九十四    年      三      月     三     日
附錄本案論罪科刑之法律條文：
毒品危害防制條例第十條：
施用第一級毒品者，處六月以上五年以下有期徒刑。
施用第二級毒品者，處三年以下有期徒刑。
